【裁判字號】    97,訴,54
【裁判日期】    970411
【裁判案由】    侵權行為損害賠償
【裁判全文】
臺灣花蓮地方法院民事判決                97年度訴字第54號
原      告  乙○○
訴訟代理人  吳美津律師
被      告  甲○○
上列當事人間因違反保護令案件，原告提起刑事附帶民事侵權行
為損害賠償訴訟，經本院刑事庭裁定（96年度附民字第63號）移
送前來，本院於民國97年3月27日言詞辯論終結，判決如下
：
    主      文
被告應給付原告新臺幣伍萬元，及自民國96年10月18日起至清償
日止，按年息百分之五計算之利息。
原告其餘之訴駁回。
訴訟費用由被告負擔百分之三，餘由原告負擔。
本判決第一項得假執行。
原告其餘假執行之聲請駁回。
    事實及理由
一、原告起訴主張：
（一）被告在兩造婚姻生活中，對原告實施身體或精神上之不法
      侵害行為等等家庭暴力，前經鈞院刑事庭於民國95年7 月
      17日以95年度易字第161號刑事判決判處有期徒刑3月，原
      告當時因心軟，當庭寬恕被告，被告始被處以緩刑2年確
      定。嗣後被告苦苦哀求原告回家，為取信原告，95年9月1
      8日到許正次公證人事務所，被告「保證不能再恐嚇、威
      脅原告造成原告精神不安，亦不能再重提過去不美滿婚姻
      之種種，及數落、怨嘆以致影響現在之家庭生活。要全心
      全意愛惜照顧現在的家庭，不再胡思亂想，並徹底改掉多
      疑的毛病」等等，足見被告確實時以惡言辱罵原告，恐嚇
      、威脅原告，更嚴重的是，被告常以刺激之語，嘲諷原告
      之前破裂的婚姻，令原告痛苦萬分，致精神瀕於崩潰。然
      被告對於履行上開協議書內容，及其維繫婚姻之誠意及基
      礎蕩然無存，蓋被告當時為取信原告，偽以立遺囑方式，
      將其臺灣銀行之優惠存款先佯稱要贈與原告，卻偷偷在事
      後再到公證人處撤回該贈與，另立遺囑將上開銀行存款贈
      與其與前妻所生之兒子李智程，顯然惡意欺騙原告。猶有
      甚者，嗣原告返家後，被告不知悔改，反變本加厲，仍常
      辱罵原告，甚至於96年2月8日、同年月12日，再以言詞及
      在家中藏放番刀等方式恐嚇原告，一再發生家庭暴力事件
      ，業經鈞院以96年度家護聲字第4號案件調查明確。被告
      更慣常口出惡言威脅原告，稱：「不會那麼簡單就給妳死
      ，會讓妳斷手斷腳」、「不要讓我在路上遇到，給妳死」
      等語，使原告身體因長期受被告言語暴力與精神虐待，致
      罹患憂鬱症，更因被告之壓力脅迫，又罹患糖尿病、代謝
      失調症、原發性高血壓、血液中化學物質異常等重大疾病
      ，顯然健康非常不佳，且逐漸惡化。嗣被告仍不知悔改，
      又故態復萌，違反保護令、不斷恐嚇原告、並毀損原告所
      有之工作室招牌，經臺灣花蓮地方法院檢察署檢察官提起
      公訴，並經鈞院刑事庭審理中（本院96年度易字第347號
      刑事案件）。
（二）被告不法犯行，造成原告嚴重的心理創傷，且嚴重影響其
      身心發展及對人際之信賴關係，甚至難以繼續面對己身及
      日常未來之生活及婚姻，其精神上所受之痛苦恐懼，誠非
      常人所能體會，更非筆墨所得形容。故請求被告賠償新臺
      幣（下同）200萬元之慰撫金。為供鈞院審酌慰撫金之數
      額，特說明：93、94年度，原告在家一邊照顧被告，一邊
      做家庭縫紉，為人修改衣服。95年度，原告參加勞工委員
      會為原住民舉辦之擴大就業方案，擔任原住民生活普查員
      ，共工作1期5個月，每月薪資2萬2千元。又財產清單中之
      花蓮縣萬榮鄉○○段791地號土地，是原告繼承其母親遺
      產而來；花蓮縣見晴段499地號土地則為原告前夫所贈與
      ，其餘不動產，則為兩造婚姻中，被告過戶給原告的贈與
      物，目前由被告提起返還贈與物訴訟中。原告為國中學歷
      ，嗣後進入國立光復高級商工職業學校附設高級商工職業
      進修學校進修。反觀被告於96年1月中旬，因原告到花蓮
      縣玉里鎮工作訪查個案而不在家，被告竟無故持瓦斯槍，
      自行用階梯爬上3公尺高之房屋處，將原告縫紉工作室招
      牌拆掉，還將原告摩托車頭燒個大洞，除顯見被告身體健
      康十分良好，還能爬上爬下，毫無阻礙之外，且仍不知悔
      改，故態復萌，違反保護令、不斷恐嚇原告，並毀損原告
      所有之工作室招牌，原告與被告間之民事通常保護令（參
      鈞院96年度家聲護字第4號），有效期間即將屆滿，被告
      於97年1月10日仍揚言「要將原告房子、車子燒掉」、「
      還要拿槍射死原告」，此有被告外甥呂冠中口述之譯文及
      對話光碟片。被告於兩造離婚訴訟期間，無償贈與其財產
      給他人，故意製造貧困假象，應將該等財產追加，列入計
      算於慰撫金之內，被告為警員退休，領有退休俸，及享有
      18%優惠存款利率，然自95年8月起，均由原告支付房屋貸
      款，被告未支出家中負擔，卻說謊一人負擔全家開銷，實
      在可惡至極！被告雖贈與並登記房屋在原告名下，然之前
      卻悄悄出租給臺灣大哥大股份有限公司架設基地台，按月
      收取租金1萬4千元，且未交給原告。
（三）爰依民法第184條、第195條第1項之規定，聲明：１、被
      告應給付原告200萬元，及自起訴狀繕本送達翌日起（即
      96年10月18日）至清償日止，按年息百分之5計算之利息
      。２、原告願供擔保，請准宣告假執行。
二、被告則以：被告之優惠存款早於96年10月份提領全部，結清
    送給善心人士，被告現在靠子女及前妻張愛珠來照顧，被告
    身體衰弱，病亟需原告耐心照顧，但原告為了得到財產撫恤
    金，假借各種不當手段鼓勵被告早日病逝，原告藉著被告身
    體惡化，製造機會讓被告動氣，病情日益惡化，數次進入加
    護病房休克，好在孩子發現送入慈濟醫院就診，撿回一命。
    被告台新銀行花蓮分行、土地銀行，有143萬元貸款尚未付
    清，是兩造共同負擔，土地銀行95年9月由原告支付及台新
    銀行1百萬元貸款由被告每月支付1萬6千元。原告要求精神
    賠償金200萬元，可說是獅子大開口，簡直是要被告走投無
    路，被告財產所剩無幾，幾乎不動產都在原告手上，加上被
    告身體狀況不佳，日漸惡化，要拿出200萬元付償原告，良
    心何在，實在無能力支償大筆賠償費，而被告現今也只能供
    看病費及生活費用。原告所指違反保護令案件，確實有檢察
    官起訴書內容所載之事實，但是起因於原告之激怒。被告有
    在離婚訴訟期間把財產送給別人，是因為被告身體不好，需
    要別人照顧。兩造之房屋貸款由被告付到95年6月，之後都
    是原告在付。也有把房屋租給臺灣大哥大股份有限公司架設
    基地台，租金每月1萬4千元，但租金拿去繳車貸等語抗辯。
    並聲明：請將原告之訴駁回。
三、本院之判斷：兩造原為夫妻關係，被告於96年5月間起，因
    患病需原告照料生活起居，而央求原告返回兩造位在花蓮縣
    萬榮鄉西林村30號之住處，兩造同住期間，因財產分配問題
    ，時有爭端，被告於96年1月間某日，基於毀損之犯意，以
    噴槍噴火，及以鎚子鎚打，破壞原告位在上址「慧冠縫紉工
    作室」之招牌兩個，致令該等招牌不堪使用，嗣又分別於96
    年2月8日凌晨0時55分許、同年月12日11時34分許、同年月2
    4日16時17分許，在上址與原告爭執中，以「妳那個頭會不
    見我告訴妳」、「乾脆我們二個同歸於盡，我坦白跟妳講」
    、「妳想活嗎？」等語恐嚇原告，使原告心生畏懼之事實，
    業經本院以96年度易字第347號刑事判決判處應執行有期徒
    刑5月，且經臺灣高等法院花蓮分院以97年度上易字第28 號
    刑事判決駁回上訴確定，此經本院調閱上開卷宗查核屬實，
    且為被告於本院自認有對原告為上開毀損及三次恐嚇犯行（
    見本院97年3月27日言詞辯論筆錄），原告主張此部分事實
    ，自堪信為真實。
四、按「故意或過失，不法侵害他人之權利者，負損害賠償責任
    。」、「不法侵害他人之身體、健康、名譽、自由、信用、
    隱私、貞操，或不法侵害其他人格法益而情節重大者，被害
    人雖非財產上之損害，亦得請求賠償相當之金額。」，民法
    第184條第1項前段、第195條第1項前段分別定有明文。被告
    於96年1月間某日，毀損原告招牌兩個之行為，乃原告物之
    受損，揆諸民法第195條第1項前段規定，不在得請求精神慰
    撫金之範圍內，故原告據此被告毀損行為，請求精神慰撫金
    ，自屬無理由，應予駁回。被告於96年2月8日凌晨0時55分
    許、同年月12日11時34分許、同年月24日16時17分許，分別
    以上開言詞恐嚇原告之行為，衡情已使原告受有相當精神上
    之痛苦，且被告多次恐嚇原告，堪認其情節已屬重大，原告
    依上開法條請求被告賠償其非財產上損害，洵屬有據。
五、按慰藉金之賠償須以人格權遭遇侵害，使精神上受有痛苦為
    必要，其核給之標準固與財產上損害之計算不同，然非不可
    斟酌雙方身分資力與加害程度，及其他各種情形核定相當之
    數額，此有最高法院51年台上字第223 號判例意旨可資參照
    。本院審酌原告為國中學歷，嗣後進入國立光復高級商工職
    業學校附設高級商工職業進修學校進修，95年間，所得為17
    萬餘元，並有七筆土地、一間房屋、一輛汽車；被告為退休
    警務人員，95年間所得72萬餘元，並有一輛汽車，此有稅務
    電子閘門財產所得調件明細表兩份在卷可稽，並審酌兩造之
    身分、地位、經濟狀況、原告所受恐嚇次數及痛苦程度等，
    認被告恐嚇原告之侵權行為，原告請求200萬元之慰撫金，
    尚屬過高，應核減至5萬元為適當。故原告請求被告賠償5萬
    元為有理由，逾此數額之精神上損害賠償請求，尚屬無據，
    應予駁回。
六、從而，原告依民法第184條第1項前段、第195條第1項前段，
    請求被告給付原告5萬元及其法定利息，為有理由，應予准
    許，逾此範圍之請求，為無理由，應予駁回。
七、按所命給付之金額或價額未逾50萬元之判決，應依職權宣告
    假執行，民事訴訟法第389條第1項第5款定有明文。本件原
    告勝訴部分，應依職權宣告假執行。原告其餘假執行之聲請
    ，因訴之駁回而失所附麗，不應准許。
八、本件判決基礎已臻明確，兩造其餘之攻擊防禦方法及訴訟資
    料經本院斟酌後，核與判決不生影響，無一一論述之必要，
    併予敘明。
據上論結，原告之訴為一部有理由、一部無理由，依民事訴訟法
第79條、第389條第1項第5款，判決如主文。
中    華    民    國    97    年    4     月    11    日
                      臺灣花蓮地方法院民事庭
                          法      官  鄭光婷
上列為正本係照原本作成。
如不服本判決，應於送達後20日內，向本院提出上訴狀並表明上
訴理由，如於本判決宣示後送達前提起上訴者，應於判決送達後
20日內補提上訴理由書(須附繕本)。
中    華    民    國    97    年    4     月    11    日
                          法院書記官  蔡芬芳


司法院資訊處製作；財團法人民間司法改革基金會備份。
